【裁判字號】    99,上訴,1437
【裁判日期】    991123
【裁判案由】    強盜
【裁判全文】
臺灣高等法院高雄分院刑事判決        99年度上訴字第1437號
上  訴  人
即  被  告  鐘義順
選任辯護人  洪國欽律師
上列上訴人因強盜案件，不服臺灣高雄地方法院99年度訴字第78
7 號中華民國99年7 月27日第一審判決（起訴案號：臺灣高雄地
方法院檢察署99年度偵緝字第1005號），提起上訴，本院判決如
下：
     主  文
上訴駁回。
     事  實
一、鐘義順有竊盜、妨害自由、恐嚇、違反電子遊戲場業管理條
    例等多次犯罪前案紀錄，最後一次係於民國94年間犯竊盜罪
    ，經臺灣高雄地方法院判處有期徒刑7 月，並與另案因違反
    電子遊戲場業管理條例案件，經臺灣臺南地方法院判處有期
    徒刑4 月確定之刑，接續執行，於96年3 月3 日執行完畢。
    詎其仍不知悔悟，於98年10月20日上午10時24分許，駕駛其
    父鐘文太所有之車牌號碼OOC-519 號重型機車，行經高雄市
    ○○區○○路17巷36弄口附近時，見年高82歲、步履蹣跚之
    老嫗梁陳桂珍（民國16年生）拄杖獨行，竟基於意圖為自己
    不法所有之強盜犯意，騎車上前以車身將梁陳桂珍攔在牆邊
    ，旋倚恃優勢體力，以一手緊抓梁陳桂珍右手，另一手強行
    拔取梁陳桂珍戴在右手中指上之黃金戒指等強暴方式欲強取
    其財物，過程中梁陳桂珍雖奮力呼救並舉起手杖揮打抗拒，
    仍力遜不敵而遭扯走上開所戴戒指，鐘義順得手後即加速逃
    離，並將所得金戒指變賣，得款新臺幣（下同）6, 000元則
    花用一空。嗣為警按上開車號循線訪得車主鐘文太，據其就
    現場錄影畫面指認而查獲上情。
二、案經高雄市政府警察局左營分局報告臺灣高雄地方法院檢察
    署檢察官偵查起訴。
    理  由
壹、證據能力部分：
    按被告以外之人於審判外之陳述，雖不符刑事訴訟法第159
    條之1 至之4 之規定，然經當事人於審判程序同意作為證據
    ，法院審酌該言詞陳述或書面陳述作成時之情況，認為適當
    者，亦得為證據，刑事訴訟法第159 條之5第1項定有明文。
    本判決後開引用證人梁陳桂珍、鍾文太於警詢之陳述，及其
    他具有傳聞證據性質之證據資料，已經檢察官、被告及辯護
    人於審理期日同意為證據（見本院卷第48頁），是其縱無刑
    事訴訟法第159 條之1 至第159 條之4 或其他傳聞法則例外
    之情形，亦經本院審酌該證據作成之情況，既無違法取得情
    事，復無證明力明顯過低等情形，以得供做法院判斷事實之
    依據為適當，認為均有證據能力，得為證據。
貳、實體部分：
一、訊據上訴人即被告鐘義順於原審及本院審理時，均對上開犯
    罪事實坦承不諱，且與證人即被害人梁陳桂珍於警詢及原審
    之證述，證人即被告父親鍾文太於警詢之證述，互核相符，
    又被告對被害人強取財物之過程除有案發現場之監視錄影光
    碟外，並經原審於99年7 月13日當庭以全程播放方式勘驗上
    開案發現場錄影紀錄屬實，此有審判筆錄可稽（見原審卷第
    50頁），復有網路車籍查詢基本資料查註紀錄表及翻拍照片
    18幀在卷可憑，是被告自白與事實相符，事證明確，犯行洵
    堪認定，應予依法論科。
二、按「搶奪與強盜雖同具不法得財之意思，然搶奪係乘人不備
    ，公然掠取他人之財物，如施用強暴脅迫，至使不能抗拒而
    取其財物或令其交付者，則為強盜罪」，此有最高法院64年
    台上字第1165號判例可資參照。查被告係利用所騎機車將年
    高82歲之老嫗攔在牆邊，並倚恃優勢體力緊抓其手，致被害
    人因身材、體力差距懸殊復求助無門而強行拔取其所戴黃金
    戒指得逞，從被告強取財物之過程中，被告顯有以不法腕力
    之強暴方式至使被害人不能抗拒而強取財物，依上開判例意
    旨，被告所為自應以強盜罪論處，被告辯稱所為係犯搶奪罪
    ，顯不足採。
三、核被告所為，係犯刑法第328 條第1 項強盜罪。被告前於94
    年間犯竊盜罪，經法院判處有期徒刑7 月，於96年3 月3 日
    執行完畢，有臺灣高等法院被告前案紀錄表在卷可稽，其於
    有期徒刑執行完畢5 年內因故意而再犯本件有期徒刑以上之
    罪，應依累犯之規定，加重其刑。
四、原審認被告罪證明確，因而適用刑法第328 條第1 項、第47
    條第1 項規定，並審酌被告之年齡、品行、智識能力、犯罪
    動機、手段、情狀、對於法益所生侵害之程度，其為55年2
    月26日出生、受有國中畢業教育程度、業工之人，有警詢年
    籍資料附卷可參，本件犯罪時年43歲，前有多次犯罪經法院
    判刑確定之紀錄，除上開構成累犯要件部分已如前述，不再
    重複評價外，另有：(一)81年間因犯竊盜、妨害自由、恐嚇罪
    ，經本院81年度上訴字第2754號依序判處有期徒刑1 年6 月
    、5 月、3 月，應執行有期徒刑2 年確定，於82年4 月2 日
    入監執行，83年5 月20日因縮刑期滿出監執行完畢；(二)85年
    間犯竊盜罪，經臺灣屏東地方法院85年度訴字第461 號判處
    有期徒刑5 月確定，於86年4 月10日入監執行，依指揮書應
    於86年5 月18日期滿執行完畢；(三)88年間犯竊盜罪，經原審
    88年度易字第5152號判處有期徒刑8 月確定，於89年1 月31
    日入監執行，89年7 月2 日期滿出監執行完畢；(四)93年間因
    犯竊盜罪，經原審93年度簡字第2160號判處有期徒刑6 月確
    定，於93年9 月16日入監，94年3 月16日期滿出監執行完畢
    ，有臺灣高等法院被告前案紀錄表、臺灣屏東地方法院檢察
    署執行指揮書等在卷可按，素行非佳，並考量其本件為圖區
    區小利，見步履蹣跚、拄杖獨行之年老婦人，不僅未尊重禮
    讓，猶以為可欺而選擇為行強下手之對象，以機車將行動已
    然困難之老者攔在牆邊並徒手緊抓其手腕壓制抗拒之犯罪手
    段，全未考慮年老之人體能衰退、反應、防護能力欠佳，不
    堪驚嚇及外力推撞，稍有不慎，極可能造成被害人生命、身
    體上無可挽回之重大侵害，犯罪對法益所生危害程度，所得
    財物金戒指一枚之價值，及其犯罪經查獲後均能坦認犯行，
    犯後態度尚可等一切情狀，量處有期徒刑6 年。其認事用法
    ，核無不合，量刑亦屬允當。被告上訴意旨否認犯強盜罪，
    認係犯搶奪罪，而指摘原判決不當，為無理由，應予駁回。
據上論斷，應依刑事訴訟法第368條，判決如主文。
本案經檢察官王登榮到庭執行職務。
中    華    民    國    99    年    11    月    23    日
                  刑事第一庭    審判長法  官  周賢銳
                                      法  官  洪碩垣
                                      法  官  施柏宏
以上正本證明與原本無異。
如不服本判決應於收受本判決後10日內向本院提出上訴書狀，其
未敘述上訴理由者，並得於提起上訴後10日內向本院補提理由書
狀（均須按他造當事人之人數附繕本）「切勿逕送上級法院」。
中    華    民    國    99    年    11    月    23    日
                                      書記官  魏文常
附錄本判決論罪之法條：
中華民國刑法第328條
意圖為自己或第三人不法之所有，以強暴、脅迫、藥劑、催眠術
或他法，至使不能抗拒，而取他人之物或使其交付者，為強盜罪
，處5 年以上有期徒刑。
以前項方法得財產上不法之利益或使第三人得之者，亦同。
犯強盜罪因而致人於死者，處死刑、無期徒刑或10年以上有期徒
刑；致重傷者，處無期徒刑或7 年以上有期徒刑。
第1 項及第2 項之未遂犯罰之。
預備犯強盜罪者，處1 年以下有期徒刑、拘役或3 千元以下罰金
。

司法院資訊處製作；財團法人民間司法改革基金會備份。
